【裁判字號】    89,訴,377
【裁判日期】    891222
【裁判案由】    毒品危害防制條例
【裁判全文】
台灣板橋地方法院刑事判決                          八十九年度訴字第三七七號
    公  訴  人  台灣板橋地方法院檢察署檢察官
    被      告  己○○
    指定辯護人  甲○
右列被告因違反毒品危害防治條例案件，經檢察官提起公訴（八十八年度偵字第二六
二二三號、八十九年度偵字第一四八六號、八十九年度偵緝字第一四一號），甲○判
決如左：
    主  文
己○○無罪。
    理  由
一、公訴意旨略以：被告己○○與吳文哲（另案由台灣板橋地方法院檢察署偵辦）共
    同意圖營利，並基於概括之犯意，分別於民國（下同）八十七年十二月間，在台
    北縣土城市○○○路八十八巷十七號戊○○住處，以新台幣（下同）一千元之代
    價，販賣第二級毒品安非他命約重０‧二公克予戊○○；於八十八年八月十二日
    ，在台北縣土城市○○路麥當勞前，以一千元之代價，販賣第二級毒品安非他命
    淨重零點零七公克予乙○○；於八十八年十月至十一月間，在台北縣板橋市○○
    路一五四巷三十三號五樓租處，販賣少許安非他命予庚○○計達二、三次；於八
    十九年一月間，在前開處所，多次販賣安非他命予丙○○；再於同年月九日，在
    上址以二千元之代價，販賣安非他命毛重０‧九公克予丙○○。嗣分別於八十八
    年三月二日晚八時四十五分許，在戊○○住處；八十八年八月十二日上午五時十
    五分許，在台北市華中橋上；八十九年一月九日晚十一時五十分許，在被告己○○租屋處等地，分別查獲戊○○、乙○○、丙○○及被告己○○等持有安非他命
    及分裝袋等物品，因認被告涉犯毒品危害防制條例第四條第二項販賣第二級毒品
    之罪嫌云云。
二、按犯罪事實應依證據認定之，無證據不得推定其犯罪事實，刑事訴訟法第一百五
    十四條定有明文。次按認定不利於被告之事實，須依積極證據，苟積極證據不足
    為不利於被告事實之認定時，即應為有利於被告之認定，更不必有何有利之證據
    ，最高法院三十年上字第八一六號著有判例。再所謂「積極證據足以為不利被告
    事實之認定」，係指據為訴訟上證明之全盤證據資料，在客觀上已達於通常一般
    之人均不致於有所懷疑，而得確信被告確曾犯罪之程度，若未達到此一程度，而
    有合理懷疑之存在時，即無從為有罪之確信，此觀同院七十六年度台上字第四八
    九六號判例意旨自明。
三、本件公訴人認被告己○○涉犯毒品危害防制條例第四條第二項販賣第二級毒品之
    罪嫌，無非係以證人戊○○、乙○○、丙○○及庚○○之證述為其主要論據。訊
    之被告己○○堅決否認有販賣安非他命之犯行，並辯稱：伊沒有販賣安非他命給
    庚○○及乙○○二人；伊雖曾與戊○○一起住，且曾經幫戊○○買過安非他命然
    後再一起施用，但並未販賣安非他命給戊○○；伊亦曾與丙○○合資向綽號「小
    陳」購買安非他命，惟伊並無販賣安非他命，伊所購買之安非他命均是自己要施
    用；另查扣之物品，分裝袋是從家中帶來要裝手機零件用的，而監視器則是之前
    屋主所留下來等語。經查：
 （一）證人戊○○於警訊中固指稱於八十七年十二月間曾向被告己○○購買安非他
       命之事實；惟於甲○審理時結證稱：「是陳國慧提供的，沒有，那是警員要
       我講他（指被告己○○），那是警員要我這樣說的，要我找一個人出來，我
       才打電話給己○○，因為他之前有吸用安非他命，所以我才問他有沒有（指
       安非他命）」（見甲○八十九年五月五日訊問筆錄）。又證人戊○○於八十
       八年三月二日為警查獲時，經查獲之警員指使以電話向被告己○○諉以購買
       一千元之安非他命，予以誘捕被告；雖被告依約於當日晚八時四十五分許，
       前往位於台北縣土城市○○路戊○○之住處為警當場查獲，然於被告身上並
       未查獲有任何之安非他命，是倘被告確曾販賣安非他命予證人戊○○，豈有
       證人戊○○依查獲之警員之命諉稱向被告購買一千元之安非他命，而被告依
       約前往卻未查獲有安非他命？又證人庚○○於警訊雖指稱於八十八年十月至
       十一月間向被告購買安非他命二、三次；然於甲○審理中卻均證稱雖認識被
       告，但並未曾向被告購買過安非他命等語。另證人乙○○固於警訊中指稱其
       於八十八年八月十一日，在台北縣土城市○○路麥當勞前，以手機號碼「0
       000000000號」及「0000000000號」與被告或被告之女
       友蔡秀如聯絡，欲以一千元之代價，購買安非他命之事實；惟在甲○審理時
       結證稱並未向被告購買過安非他命，是因知道被告有在施用安非他命，應該
       知道賣安非他命的人，所以才於警訊中供述販賣安非他命的是己○○等語（
       見甲○八十九年六月二十日訊問筆錄及十一月二十四日訊問筆錄）。又甲○
       函查上開二門號之租用資料，均非被告所租用。其中手機號碼「00000
       00000號」租用資料所顯示之租用人即證人丁○○於甲○亦證稱：並不
       認識被告己○○或被告之女友蔡秀如，此有台灣大哥大股份有限公司函及遠
       傳電信股份有限公司函各乙件在卷可稽。是以上開證人戊○○、庚○○及乙○○三人之證詞先後陳述既有不一，渠等於警訊中之指述顯有瑕疵，自難遽
       採為認定被告販賣安非他命之證據。
 （二）又證人丙○○雖於警訊中指稱於八十九年一月九日，在台北縣板橋市○○路
       一五四巷三十三號五樓以二千元向被告購買安非他命（淨重０‧七公克）；
       惟於偵查中經檢察官以扣案的安非他命是你和己○○合資買的等情訊問證人
       丙○○，而證人丙○○答稱：「分裝袋、吸食器不是，只有安非他命是。」
       （見八十九年度偵字第一四八六號偵查卷所附八十九年一月十日訊問筆錄）
       ；旋於偵查時又改稱「我有向己○○買過兩三次‧‧‧是己○○拿給我」
       （見八十九年度偵字第一四八六號偵查卷所附八十九年一月二十六日訊問筆
       錄）。嗣於甲○審理時又結證稱：「‧‧‧打電話給己○○透過他購買安非
       他命，至於他向何人購買我不知道，大約是從八十八年十二月份開始，最後
       是到八十九年一月九日都是透由己○○購買，買的次數二次，金額第一次各
       出一千元，第二次是我出二千元，己○○出三千元，由己○○打電話給他的
       朋友」（見甲○八十九年五月十七日訊問筆錄）。從而；證人丙○○之證詞
       先後反覆不一，是否可採已有可議；縱或可採，亦僅足證證人丙○○曾透過
       被告己○○合資向他人購買安非他命，尚未能據此認被告有藉此獲取利益，
       而認被告有販賣安非他命之行為。
 （三）再被告於八十九年一月九日為警查獲時扣得安非他命有二小包（經檢驗剩餘
       淨重０‧八一公克），並非異常大量，而被告供稱係供自己施用，堪予採信
       ；至查扣之分裝袋，用途亦所在多有，並非僅限於販賣安非他命之用，且被
       告於甲○辯稱係供裝手機零件之用，再查獲被告時亦無天秤等秤重之物品；
       況本件證人戊○○等人之證述不足採信已如前述，是既無從證實有向被告購
       買安非他命之人，又如何能以上開扣案物而遽認被告涉有販賣安非他命犯行
       ？又查扣之吸食器，係屬施用毒品之人所常有之物，自不能以此作為被告販
       賣安非他命之積極證據。
四、查「販賣」毒品罪，係以意圖營利而販入或賣出毒品為其要件。故行為人必須以
    有營利之意圖而買入或賣出之買賣行為始為該當。本件被告己○○所犯依前所述
    只係因缺乏毒品安非他命施用，而與丙○○合資向第三人「小陳」購買毒品安非
    他命。是被告己○○僅係與友人丙○○合資向第三人購買安非他命，並無從中獲
    取利益，自難認被告有意圖營利之販賣行為，尚與毒品危害防制條例第四條第二
    項販賣第二級毒品之構成要件有間，揆諸前揭判例意旨，實難認被告販賣安非他
    命之犯行，已達於足以確認無疑之程度。至被告所犯是否構成幫助施用毒品罪，
    因販賣行為之社會基本事實為交付行為，而施用毒品之社會基本事實為施用行為
    ，二者顯不相同。又公訴人起訴書所載之犯罪事實內並無敘及被告有施用第二級
    毒品之行為，再所謂「變更起訴法條」係指於不妨害檢察官起訴事實之同一性，
    而就檢察官起訴之犯罪事實予以變更起訴之法條而言。從而；甲○自不得就公訴
    人起訴犯罪事實中並未敘及之施用毒品部分予以變更起訴法條，就未經起訴之幫
    助施用毒品部分逕為審判，是此部份應由檢察官另行偵辦，附此敘明。是公訴人
    僅憑證人戊○○、庚○○、乙○○及丙○○等四人分別於警訊或偵查中有瑕疵之
    證詞，即遽論被告有販賣第二級毒品之犯行，證據嫌有不足。此外復查無其他積
    極證據足認被告有被訴之犯行，既不能證明被告犯罪，自應為無罪之諭知。至被
    告既已諭知無罪之判決，自無主刑之存在，故公訴人請求將查扣之物予以宣告沒
    收乙節，甲○無從諭知沒收，併予敘明。
據上論斷，應依刑事訴訟法第三百零一條第一項，判決如主文。
本案經檢察官陳銘祥到庭執行職務
中      華      民      國      八十九      年    十二    月    二十二  日
                                      台灣板橋地方法院刑事第二庭
                                          法  官  潘  長  生
右正本證明與原本無異
如不服本判決，應於送達後十日內向甲○提出上訴狀
                                          書記官  王  增  華
中      華      民      國      八十九      年    十二    月    二十八  日


司法院資訊處製作；財團法人民間司法改革基金會備份。
